臺灣臺南地方法院民事判決　九十一年度簡上字第六二號
　　上　訴　人　甲○○
　　被上訴人　　憲驛有限公司
　　法定代理人　丙○○
　　訴訟代理人　乙○○
右當事人間請求給付票款事件，上訴人對於中華民國九十年十二月二十四日臺灣臺南
地方法院臺南簡易庭九十一年度簡字第一五五一號第一審判決提起上訴，本院判決如
左：
    主  文
上訴駁回。
第二審訴訟費用由上訴人負擔。
    事  實
甲、上訴人方面：
一、聲明：求為判決：(一)原判決廢棄。(二)駁回被上訴人在第一審簡易之訴及假執行之
    聲請。（三）第一、二審之訴訟費用由被上訴人負擔。
二、陳述：除與原判決記載相同者，茲引用之外，補稱：
（1）原審判決上訴人敗訴，無非以兩造間曾會算帳款，業據被上訴人提出之會算單
     據為憑。且會算地點係在上訴人擔任法定代理人之棋信企業有限公司（下簡稱
     棋信公司），亦據證人李月英、郭美呈證述在卷。且依證人所述，雙方會算之
     時並無發生不愉快事情，足見上訴人所主張被恐嚇而背書應與事實不符云云。
（2）惟票據行為固為不要因行為，但票據債務人以自己與執票人間所存抗辯之事由
     ，對抗執票人，仍非法所不許，此觀票據法第十條之規定即可明瞭。（二十七
     年滬上字第九七號判例）。經查，上訴人與被上訴人原是承包商（上訴人）與
     下包（被上訴人）之關係從事合作，九十年一月間上訴人發覺雙方無法再繼續
     合作，即向李勁先生表示合作要終止，乙○○知情後向上訴人表示，過去借憲
     驛公司之牌照賺取不少錢，既然要終止，上訴人必須支付一筆過去之借牌費用
     ，此彌補其損失，而該筆借牌費用即為被上訴人傳真文件上所列之三０三一０
     六元，上訴人覺得雙方在合作期間內，李勁先生亦有借用上訴人經營之棋信公
     司標取工程之例子，上訴人從未向其索取借牌費用，今上訴人提出終止合作之
     表示，李某竟要求借牌費用，實無理由，雙方乃為此而爭吵，詎乙○○即要李
     勁列出一些理由及明細要求與上訴人分紅利，上訴人以其行徑無理，嚴詞拒絕
     ，九十年三月間上訴人得標之板橋市公所及高速公路局北工區二個結案之工程
     將進行估驗，工程款約七百萬元，乙○○揚言若上訴人不支付借牌費用及紅利
     ，他將至監工單位揭發棋信公司所承包之工程哪些地方不合契約規定（按上揭
     二項估驗之工程，部份係棋信公司發包予李勁先生施工，因此李勁對工程品質
     十分了解），到時一定讓棋信公司領不到估驗款。甚者，乙○○又打電話至上
     訴人之棋信公司，表示上訴人若不付款，他將放火燒工廠，上訴人在此種乙○
     ○之威脅恐嚇下，不得已才於九十年四月間與李勁、乙○○等協商，且在系爭
     支票上背書。上開乙○○要揭發工程弊端之事實，有證人張錦松可證。而恐嚇
     之事實，則經郭美呈供述在卷。
（3）次查依被上訴人傳真與上訴人之文件中，其所列之各筆款項數額既無說明其根
     據，且各筆款項實無向上訴人請求之理由，茲列舉說明如下：
　1.第一筆（指傳真文件上圖卷之編號1.以下均同）一０四九四０元－按此筆款項係
    上訴人所經營之棋信公司，所標得台北縣板橋市公所三個工程，依工程合約需辦
    理工程保險，棋信公司於是在八十九年七月間支付一五七四一０元保險費辦理工
    程保險，當時乙○○對上訴人說，這筆保險金可取得十餘萬元之淨利（即工程完
    工後可終止保險契約而退回保險費）。上訴人乃開玩笑向他說：「將來取回的錢
    都給你好不好？」，乙○○回答：「不用了」。詎事隔九個月後，乙○○竟執意
    要上訴人支付該筆款項，因工程保險費由上訴人支付，其終止保險契約而退回之
    保費，自應屬上訴人所有，被上訴人若主張有支付保險費之事實，依法應舉證之
    。
　2.第二筆0000000元－此筆款項是理場施工費與利潤，此工程為棋信公司發
    包給小包葉中淡，由葉某及棋信公司部份員工現場施工，材料亦是棋信公司所購
    買，有葉中淡可資傳訊，此工程既非被上訴人施工，則請求此款項，實無理由。
　3.第三筆五八０００元－被上訴人經營之勁強公司向中華工程公司，標得六０二標
    ，得標後勁強公司部份工程發包予下包王孝仁施作，因施先生財務關係無法施作
    。乃欲將之轉給張錦松施作，但張先生知悉李勁財務狀況不佳，不願承包。李勁
    遂請求棋信公司出面協調，經上訴人之斡旋與保證，張錦松才勉強應允完成該工
    程。不料李勁在工程完工後，竟表示該工程依其向中華工程公司承包之估價計算
    ，應有五八０００元之差價，現工程已完工，該五八０００元應歸其所有，按工
    程並非勁強公司去施工，應不能取得工程差價，以上事實有證人張錦松可資傳證
    。
　4.至於第四筆至第八筆款項，上訴人則均無異議。
（4）末查依前面之敘述，被上訴人對上訴人之債權至多僅六萬一千零三十八元而已
     （即第四筆至第八筆）。此外應無債權債務存在之事實。上訴人純係受乙○○
     之恐嚇才交付支票並背書，應請被上訴人舉證其傳真文件上所列之數額根據，
     不能以證人李月英等人供述有會算即認定被上訴人之請求有理由。
（5）為讓法官明白棋信公司與憲譯公司之合作情形與被上訴人與上訴人債務是否屬
     實做解說，希望能借此讓法官更明白事實真象：
  1.民國八十五年間上訴人憲驛公司的前公司名稱叫「勁強公司」，茲因積欠上訴人
    棋信公司之母公司（東一實業廠）約一百八十萬元左右的貨款，遲二年之欠未款
    能償，還，故勁強公司之負責人李勁先生提議要東一公司出資金標工程給勁強做
    ，勁強從中獲利便可償還東一公司債務。於是東一公司便成立一家子公司「棋信
    企業有限公司」，負責人甲○○。
  2.從八十六年底自九十年初共參與投標約二百多次，共得標三十七次，總計金額為
    90,947,218，又其參與投標係從網路或消息得知，由棋信公司或李勁先生去取標
    單，取得標單後，再由李勁先生代為估價，就如證二之報價單，李勁列好單價分
    析與明細之後，再以傳真方式至棋信公司，最後由棋信石決定投標之總價，由郭
    美呈小姐填寫標單及辦理相關的資料與押標金去投標。開標之時因開標地點遍佈
    全台，所以時而勁強公司派人開標，時而棋信公司派人開標。若得標棋信公司就
    準備簽合約與辦理相關資料，若沒得就地領回押標金就沒事了（這乃是投標的先
    前作業方式）。
  3.若得之後，棋信公司會因地緣之關係與李勁商討由誰來施工。若由李勁先生所施
    工的部份就會依照證二所到之單價向棋信公司請款（係因帳款明細太多不便舉證
    ，若有需要可整理部份，或請勁強會計李月英與棋信公司會計郭美呈出庭對質）
    ，兩造之間的配合情形，單純如此。本來雙方合作無間，嗣因甲○○與乙○○為
    證二之一的榮工處C368，棋信向憲驛公司借牌，乙○○事後要向棋信公司索取費
    用三十三萬左右，茲因事前未提及棋信應憲驛此筆款項，所以雙方起糾紛、爭
    吵，乙○○心存不甘，就告知其先生李勁「甲○○不是好人，好賺的棋信公司都
    自己做，不好賺都丟給李勁做」，指使李勁要來向上訴人分「利潤」，就是被上
    訴人所指：(一)板橋保險費十萬四千九百四十元，係因甲○○與乙○○之間的玩笑
    話，乙○○告知甲○○板橋保險付約十六萬可領約二十七萬左右，約十多萬利潤
    ，當時甲○○開玩笑說「通通都給你好不好」，乙○○說「不好啦」，就此完了
    ，事隔之後，乙○○聲稱要棋信付她這筆款項，不然她不甘心。第(二)榮工處C368
    （證一、證二均有明細），此工程是李勁配合棋信施工，而棋信公司也依李勁先
    生所列之款項付款，當時並無任何爭議。為何事隔一年後，宣稱要棋信公司付一
    百一十九萬九千八百七十六元呢﹖（其證一有列得標日期與院工日期可查閱），
    且它與明細表也註明應付勁強，那與憲驛公司又何干﹖一個四百多萬的案子，不
    是它三言兩語一張簡單的明細就可獲利一百多萬的利潤，請法官大人小心去求證
    。第(三)中華工程602標，原先是李勁向棋信報價三百七十九萬八千元，最後李勁
　　叫棋信公司自行與張錦松處理，由於棋信公司又向宏機械工程行另訂合約，事後
　　李勁先生又提差價五萬八千之利潤是應屬於它的，又因此工程才九十年五月間提
　　議要分利潤，茲因工程尚未完工，何來利潤可言﹖於情於理與事實不符，請法官
　　大人查明定奪，此件與憲驛公司無關。
  4.其實，上訴人主張棋信確實未積欠憲驛公司上列三項款項共一百三十六萬二千八
　　百一十六元，係因乙○○揚言若不七天內付款要搞得棋信公司所有的工程都無法
　　收到工程款，乙○○更以電話恐嚇來公司放火，以火自焚等語，棋信公司會計郭
　　美呈可以作證。
  5.所以上訴人甲○○深怕種種事情若真的發生，不知該如何是好，才願支付那些支
　　票來解決事情，以上事實發生就如陳述，若有半點虛假願受法律處罰。
三、證據：除援用第一審所提證據外，補提得標工程明細表、標購單價請款表、保險
　　單、承攬合約書、估價單等件為證。
乙、被上訴人方面：
一、聲明：求為判決如主文所示。
二、陳述：除與原判決記載相同者，茲引用之外，補稱：確無恐嚇之事，否則怎可能
    拿四個月期票。
三、證據：援用第一審所提證據。
丙、本院依職權訊問證人郭美呈。
    理   由
一、本件被上訴人起訴主張；伊執有案外人益翊商號周少寶所簽發，以彰化商業銀行
    北臺南分行為付款人，發票日為民國（下同）九十年八月十日，帳號00000
    00號，面額新臺幣（下同）三十七萬八千六百七十五元，票號0000000
    號（下稱系爭支票），並由上訴人甲○○背書之支票乙紙。詎被上訴人遵期於九
    十年八月十日提示付款後，竟遭退票，為此訴請上訴人依背書責任給付票款。
二、上訴人則以：對於系爭支票無意見，但伊與被上訴人間並無生意上往來，並未積
    欠被上訴人款項酬金，亦無任何結算帳目之事實，且伊所以為背書係因受被上訴
    人法代之孩子乙○○恐嚇欲放火燒工廠，並為期盼順利完成標取工程及領回工程
    保證金（以原告公司名義提供），乃將客票背書交乙○○，該背書對伊不生效力
    ，本件被上訴人係以惡意及有重大過失取得票據，並以不相當對價取得系爭支票
    ，亦不得主張票據上權利等語，資為抗辯。
三、兩造不爭之點為；（1）系爭支票為上訴人所背書。（2）被上訴人尚持有上訴人
    背書另兩張支票。因之，本件所應審酌者，厥在系爭支票於兩造間是否存有票據
    法第十三條之抗辯是由而已。
四、得心證之理由：
（一）按當事人主張有利於己之事實者，就其事實有舉證之責任，民事訴訟法第二百
      七十七條第一項定有明文。又按背書人應照支票文義擔保付款，票據法第一百
      四十四條、第三十九條、第二十九條第一項前段亦有明文。
（二）上訴人於原審主張之事實，業據其提出系爭支票及退票理由單各一紙為證，上
      訴人既不否認該支票之真正，亦不否認有在該支票為背書，惟以：系爭支票上
      之背書係經被上訴人法定代理人之子乙○○恐嚇之後所為，不生效力，且被上
      訴人取得系爭支票有惡意及重大過失並以不相當對價取得系爭支票，亦不得主
      張票據上權利等語，資為抗辯。然查：（1）兩造間確曾會算帳款，業據被上
      訴人提出會算單據八紙為憑，且兩造會算地點係在以被告甲○○擔任法定代理
      人之棋信企業有限公司（下稱棋信公司），亦據證人李月英（被上訴人公司職
      員）及郭美呈（棋信公司職員）證述：兩造間於九十年四月底會算當時，現場
      尚有甲○○、郭美呈、李勁、李勇志、李月英等人在場，會算完還有一百三十
      五萬元帳款，會算當時有立便條紙，且會算單據上亦經被告甲○○親自書立約
      十月份票期，會算當時在場並無發生不愉快事情，及發票日為九十年十月十日
      ，票面金額二十七萬四千元，票號0000000號之支票，是老闆甲○○叫
      我開票寄到被上訴人公司，該款為之前會算帳款一百三十幾萬元之尾款等語（
      見原審九十年十二月十日李月英及郭美呈筆錄）在卷，核與被上訴人所提前開
      會算單據相符，且與上訴人提出棋信公司所簽發發票日九十年十月十日，面額
      二十七萬四千元，票號0000000號之支票等情相合，被上訴人主張兩造
      間確有交易及會算款項之事實，自堪信為真實。（2）又兩造間既已會算帳款
      為一百三十幾萬元，會算時又無不愉快情事，嗣後又由上訴人補簽發尾款二十
      七萬四千元之支票予被上訴人，業據證人李月英及郭美呈證述在卷（同前筆錄
      ），而上訴人原先交付含系爭支票之三紙支票予被上訴人後，因未背書，經證
      人李月英寄還上訴人，再經上訴人背書後，由被告囑咐證人郭美呈寄予被上訴
      人公司一節，亦據證人郭美呈及李月英分別證述在卷（見原審九十年十月八日
      及十月二十九日筆錄），則被上訴人除持有系爭支票及尾款支票外，另持有由
      案外人周少寶所簽發經上訴人背書之另二紙支票（金額各為三十一萬四千五百
      元及二十六萬三千二百元），亦據被上訴人提出各該支票影本附卷可憑，上訴
      人亦未爭執，經核亦與前開會算帳款相符，是上訴人辯稱被上訴人以不相當對
      價取得系爭支票，自不足採信。（3）又證人郭美呈雖另證述被上訴人公司乙
      ○○在四月底要不到貨款在電話中講要不貨款要放火燒工廠等語（見九十年十
      月八日筆錄），惟查上訴人既與被上訴人於九十年四月底會算帳款，並於五月
      份先交付三紙未背書之案外人周少寶簽發之支票予被上訴人，嗣後又簽發另紙
      尾款支票予被上訴人，因前三紙支票未背書，由被上訴人寄回上訴人收執，再
      經上訴人背書寄交被上訴人，均經證人郭美呈及李月英證述在卷，綜上所述，
      原審核上訴人交付支票、背書過程及交付尾款支票，顯與上訴人主張受恐嚇
      而背書之情有間，亦無因果關係存在，是上訴人主張被上訴人取得系爭支票有
      惡意及　重大過失，自非有據。（4）就證人郭美呈於原審證述略稱；「被上
      訴人公司乙○○在四月底要不到貨款在電話中講要不貨款要放火燒工廠」等語
      （見九十年十月八日筆錄），惟查上訴人既與被上訴人於九十年四月底會算帳
      時既然氣氛並無不洽，則於電話中出言恐嚇似與常情不符，經本院依職權傳訊
      結果，據其證稱；（你認識乙○○？）認識。（與乙○○有無接觸？）只有工
      作上往來。（你是否曾向上訴人提起乙○○打電話來恐嚇的事情？）有。（那
      是什麼時候的事？）我離職前約四個月的事情。（你街道電話內容為何？）乙
      ○○說我老闆如果不付錢，她就要放火燒工廠。（還有其他恐嚇言詞？）大約
      就是這樣。（你是否很正式向老闆報告或當開玩笑向老闆報告？）本來跟小姐
      在談這件事，老闆正好進來，我就半開玩笑的向老闆提起。（你接到乙○○的
　　　電話會不會很害怕？）不會（見本院九十一年九月五日準備程序筆錄）。證人
　　　接聽電話並無若何畏佈感覺，且係開玩笑似順便向上訴人道及，佐以前述理由
　　　，所謂恐嚇一節應不足為採。
五、從而，被上訴人本於票據背書法律關係，請求上訴人給付本件票款及法定利息，
    核屬正當，應予准許。是則原審判命上訴人如數給付，並依職權宣告假執行，於
    法並無違誤。上訴意旨指摘原判決不當，求予廢棄改判，為無理由，應予駁回其
    上訴。因本案事證已臻明確，兩造其餘主張陳述及所提之證據，均毋庸再予審酌
    ，附此敘明。
六、據上論結，本件上訴為無理由，依民事訴訟法第四百三十六條之一第三項、第四
    百四十九條第一項、第七十八條、判決如主文。
中　　　華　　　民　　　國　　九十一　　年　　　十　　　月　　三十一　　日
                                            臺灣臺南地方法院民事第一庭
~B審判長法　官　周素秋
~B　　　法　官　黃欣怡
~B　　　法　官　何清池
右正本證明與原本無異
本判決不得上訴
中　　　華　　　民　　　國　　九十一　　年　　　十　　　月　　 三十一　 日
~B　法院書記官　許悉愛
